【裁判字號】    91,易,184
【裁判日期】    920729
【裁判案由】    詐欺
【裁判全文】
臺灣宜蘭地方法院刑事判決                          九十一年度易字第一八四號
    公  訴  人  臺灣宜蘭地方法院檢察署檢察官
    被      告  甲○○
    選任辯護人  林健智律師
右列被告因詐欺案件，經檢察官提起公訴（九十年度偵字第二五○七號），本院判決
如左：
    主  文
甲○○意圖為自己不法之所有，以詐術使人將本人之物交付，未遂，處有期徒刑陸月
，如易科罰金，以參佰元折算壹日。
    事  實
一、甲○○係彧風資訊有限公司之負責人，受乙○○之託購買電器，竟基於為自己不
    法所有之意圖，於民國八十九年十至十一月間，先以如附表一所示之市場價格，
    向領先企業社購買如附表一所示之電器用品後，藉以取得僅載有上開電器用品之
    品名、數量、然未載明價金之領先企業社估價單，由甲○○自己填上高於市價之
    價格（各該價格詳如附表一所示）交付乙○○，並使不知情之領先企業社員工於
    如附表一所示時間送貨與乙○○，使乙○○陷於錯誤，同意以甲○○所提出如附
    表一所示高於市價之價格購買上開電器產品一批，惟尚未付款。迄乙○○所購買
    之電視機損壞，雇工修理，經工人告知，經向領先企業社查詢，方知上情。
二、案經告訴人乙○○訴由台灣宜蘭地方法院檢察署檢察官偵查起訴。
    理  由
一、被告對於伊提高如附表一所示之電器用品價格之事實固坦承不諱，惟堅決否認有
    詐欺之犯意，辯稱：告訴人因經營六合彩簽注，被告遭告訴人詐欺前後金額約數
    百萬元。因告訴人表示其為六合彩組頭，向被告稱需要大批電腦設備，做為經營
    六合彩之用，藉此證明其財力雄厚，隨即委託被告代為訂購家電。又因被告曾與
    告訴人合夥投資六合彩，第一次已支出一百多萬元與告訴人，嗣告訴人告知該次
    輸款，再遊說被告參加，並稱可以上開代為購買貨品之貨款做為資本加入，被告
    心存貪念，始在購買電器之價格上灌水，希望藉此增加賭本云云。經查：
（一）被告為告訴人購買如附表一所示電器用品，並交付領先企業社估價單與告訴人
      ，表明所購電器之價格，為被告所自承在卷。又領先企業社之估價單上列有如
      附表一、二所示電器之品名、規格及數量，此部分為該企業社員工所填寫，價
      格則由被告所填寫等情，復經證人即領先企業社員工丙○○於偵查中證稱：估
      價單上金額不是伊所寫，被告對伊稱只要將貨送到告訴人處即可，被告會與告
      訴人算帳等語（偵查卷第三十頁）。於本院審理時，亦證稱：「當時被告甲○
      ○分幾次到領先店內購買電器，主要購買物品都是電視、點唱機等電器，當初
      出貨的價格如出貨單所示價錢．．．甲○○訂貨時要求送到金山西路四十四號
      ，跟我們說訂貨的先生已經把錢給他，甲○○當時部分以現金支付，部分以支
      票支付，所有貨品款項公司全部都有收到，貨品都是公司送的．．．貨款都是
      向甲○○支付給公司」等語（本院卷第四十八頁至四十九頁），有商品一般市
      價表二紙為證。依該估價單所示之金額與商品一般市價表所示，除附表二部分
      價格尚屬相當外，附表一所示電器價格則與市價顯不相當，是被告故意以高價
      謊報購買電器之價格等事實可堪認定。
（二）被告雖辯稱係因為增加投資六合彩的賭本，始在貨款上謊報云云，此部分固據
      證人即曾至告訴人住處搜索之警員丁○○證稱：曾在告訴人住處搜索到疑似簽
      注六合彩之證據傳真機兩部、簽單總表及簽單等語為證。惟告訴人是否經營六
      合彩而需要電腦設備，僅係告訴人購買電器之動機，究與被告所涉之詐欺行為
      原屬二事，此部分之辯解自屬無據。又被告自承告訴人係先向被告表示欲購買
      電器，連同其家俱、電腦設備共訂購一百多萬元，嗣後始遊說被告以上開貨款
      做為第二次賭本加入六合彩簽注之投資（本院卷宗第一九八頁至一九九頁），
      足見被告於虛報價格時，告訴人尚未邀其參與第二次六合彩簽注之投資。顯見
      被告自始即欲就其所代購之各電器用品對告訴人報以高價，其有為自己不法所
      有之犯意甚明。
（三）告訴人雖稱購買上開電器用品之貨款均已交付，惟為被告所否認，又告訴人所
      提出之估價單上僅載明各項電器用品之金額，並無何告訴人已收受貨款之證據
      ，告訴人主張該等估價單可證明價金業已交付云云，委無足採。至證人丙○○
      證述曾聽聞被告稱告訴人已付款云云，係屬傳聞，無證據能力。另告訴人陳稱
      其以現金直接交付一百多萬元與被告，惟查，一百多萬元之金額頗鉅，苟確以
      現金交付，衡之常情，應有收據或其他書證可佐，或有提款紀錄可循，惟告訴
      人均未有任何證據證明價金之交付，應認此部分被告所辯上開貨款價金尚未交
      付等語確屬可採。惟被告既已著手實施詐欺犯行，仍難解免其罪責。事證明確
      ，被告犯行應堪認定。
二、被告已著手實施詐欺犯罪之構成要件，惟因尚未取得貨款，其犯罪尚屬未遂，核
    被告所為，係犯刑法第三百三十九條第三項、第一項之詐欺取財未遂罪，依刑法
    第二十六條前段減輕其刑。公訴人徒憑告訴人之指訴即認被告已收取貨款，尚有
    誤會，起訴事實應予更正。爰審酌被告前無不良前科素行，本次犯罪之動機係貪
    圖暴利、生活狀況、智識程度、犯罪對告訴人所生之損害尚輕，及犯罪後態度等
    一切情狀，量處如主文所示之刑，並諭知易科罰金之折算標準。
據上論斷，應依刑事訴訟法第二百九十九條第一項前段，刑法第三百三十九條第三項
、第一項、第二十六條前段、第四十一條第一項，罰金罰鍰提高標準條例第一條前段
、第二條，判決如主文。
本案經檢察官郝中興到庭執行職務
中      華      民      國    九十二    年      七      月    二十九    日
                                        臺灣宜蘭地方法院刑事第一庭
                                            法  官  謝  佩  玲
右正本證明與原本無異。
如不服本判決，應於判決送達後十日內向本院提出上訴狀( 應附繕本 )。
          書記官  林  慶  生
中      華      民      國    九十二    年      八      月      一      日
附錄法條：
刑法第三百三十九條
意圖為自己或第三人不法之所有，以詐術使人將本人或第三人之物交付者，處五年以
下有期徒刑、拘役或科或併科一千元以下罰金。
前二項之未遂犯罰之。


司法院資訊處製作；財團法人民間司法改革基金會備份。
